【裁判字號】    98,消債更,139
【裁判日期】    980708
【裁判案由】    更生
【裁判全文】
臺灣桃園地方法院民事裁定           98年度消債更字第139號
聲  請  人
即  債務人    甲○○
上列當事人因消費者債務清理事件聲請更生及保全處分，本院裁
定如下：
    主  文
債務人甲○○自中華民國九十八年七月十三日十八時起開始更生
程序。
命司法事務官進行本件更生程序。
債務人其餘聲請駁回。
    理    由
一、按法院開始更生程序之裁定，應載明其年、月、日、時，並
    即時發生效力。次按法院裁定開始更生或清算程序後，得命
    司法事務官，進行更生或清算程序，必要時，得選任律師、
    會計師或其他適當之自然人或法人一人為監督人或管理人。
    消費者債務清理條例第45條第1 項、第16條第1 項分別定有
    明文。
二、本件聲請意旨略以：聲請人無資產，積欠金融機構無擔保債
    務包括：花旗（台灣）商業銀行股份有限公司新台幣（下同
    ）3,379,565 元（房貸不足額債務）、美商花旗銀行25,534
    元（信用卡債務）、台新銀行276,000 元，另以保單質借方
    式向國泰人壽保險股份有限公司借款225,000 元。聲請人曾
    於民國98年2 月間與最大債權銀行花旗（台灣）商業銀行股
    份有限公司進行協商，然協商不成立。聲請人係於興國協菸
    酒有限公司公司擔任業務工作，底薪14,500元，其餘則視業
    務多寡核發業務獎金，於97年間每月薪資約30,000元，於98
    年間則因政府實施公共場所禁煙規定故業績下滑，月薪約
    28,000元，扣除聲請人個人生活費、2 名子女扶養費（分別
    出生於91年2 月10日、93年12月7 日）、母親陳冬金扶養費
    後，已無法清償債務。又聲請人無擔保或無優先權之債務總
    額未逾1,200 萬元，復未經法院裁定開始清算程序或宣告破
    產，爰聲請更生及保全處分等語。
三、經查：
  (一)聲請人積欠金融機構無擔保債務包括：花旗（台灣）商業銀
    行股份有限公司（原華僑銀行）3,379,565 元（房貸不足額
    債務）、美商花旗銀行25,534元（信用卡債務）、台新銀行
    747,499 元，另以保單質借方式向國泰人壽保險股份有限公
    司借款236,000 元；又上開保單質借部分，聲請人如現與國
    泰人壽保險股份有限公司解除保險契約，則扣除前揭保單質
    借金額仍可領回約13,262元；另聲請人向宏泰人壽保險股份
    有限公司投保，迄今仍正常繳款，如現辦理解約尚可領回解
    約金19,747元等情，業據本院函詢花旗（台灣）商業銀行股
    份有限公司、美商花旗銀行、台新銀行、國泰人壽保險股份
    有限公司、宏泰人壽保險股份有限公司回覆在卷，並有聲請
    人提出本院93年12月30日桃院興執92年執水字第29242 號債
    權憑證在卷可稽，依此計算，聲請人負債金額為4,152,598
    元，資產則有保單之解約金33,009元；又聲請人除前開保險
    契約解約後可領回之解約金外，名下無其他財產一情，有聲
    請人提出之財政部台灣省北區國稅局財產歸屬資料清單在卷
    可稽，均堪認定。
  (二)聲請人自96年間於興國協菸酒有限公司任職迄今，有聲請人
    提出之勞保投保資料可稽，而聲請人陳稱於97年間每月薪資
    約30,000元、於97年4 月至11月間另兼差清晨送報，每月薪
    資15,000元、於98年間每月薪資約28,000元，並提出帳戶存
    摺明細、98年1 月至5 月之薪資袋為憑。又聲請人育有2 名
    子女，分別出生於91年2 月10日、93年12月7 日，有戶籍謄
    本在卷可稽，而經核算聲請人本人每月生活必要費用及子女
    扶養費部分，本院認均應以行政院主計處公告之97年度台灣
    省平均每人每月生活之最低生活費9,829 元為計，故聲請人
    個人之生活必要費用為9,829 元、子女2 人之扶養費部分應
    與其配偶鄭莉玲各分擔2 分之1 即應分擔9,829 元，合計每
    月需支出金額為19,658元。至聲請人又聲稱要扶養母親陳冬
    金云云，惟稽之聲請人提出陳冬金之財政部台灣省北區國稅
    局96年度綜合所得稅各類所得資料清單、財產歸屬資料清單
    ，陳冬金於96年度仍有郵局給付24,308元之利息所得，顯示
    陳冬金有為數不小之存款，且陳冬金名下亦單獨所有房地各
    1 筆，核其經濟狀況並無不能維持生活之情，且據聲請人提
    出之家庭人員系統表，聲請人另有胞姐2 名，則於聲請人已
    陷於債臺高築、自顧不暇之情況下，自當由其他2 名扶養義
    務人負扶養義務，況聲請人亦未提出實際上任何有扶養其母
    陳冬金之費用支出，即難認聲請人此部分所述為真。
  (三)又聲請人前於98年2 月間向最大債權銀行花旗（台灣）商業
    銀行股份有限公司申請協商，花旗（台灣）商業銀行股份有
    限公司當時所提出之還款條件為債務分180 期零利率償還，
    每月繳付金額為13,507元，有該銀行函覆資料在卷可憑，則
    衡諸前述聲請人於98年間每月收入28,000元，扣除每月支出
    19,658元，已難負擔上開還款方案，復衡量聲請人收入狀況
    與上開債務總數，本件聲請人應有不能清償債務之事實。此
    外，本件又查無聲請人有消費者債務清理條例第6 條第3項
    、第8 條或第46條各款所定駁回更生聲請之事由存在，則其
    聲請更生，應屬有據，並依首揭規定命司法事務官進行本件
    更生程序，爰裁定如主文。
四、關於保全處分部分
    按法院就更生或清算之聲請為裁定前，得因利害關係人之聲
    請或依職權，以裁定為保全債務人財產、限制債權人對於債
    務人行使債權，及停止對於債務人財產強制執行程序之保全
    處分，消費者債務清理條例第19條第1 項第1 、2 、3 款定
    有明文。另按消費者債務清理條例第48條第2 項規定，法院
    裁定開始更生程序後，對於債務人不得開始或繼續訴訟及強
    制執行程序。本件聲請人雖聲請保全處分，然揆諸前揭條文
    規定，於裁定准予更生裁定後，對於債務人之訴訟及強制執
    行程序已有明文限制，因此顯無保全必要，故聲請人該部分
    保全處分之請求，應予駁回。
中    華    民    國    98    年    7     月    8     日
                      民事第一庭    法  官  陳雪玉
本件不得抗告。
上列正本證明與原本無異。
中    華    民    國    98    年    7     月    10    日
                                    書記官  吳瓊英
備註：依消費者債務清理條例第61條、第65條之規定：若債務人
      提出之更生方案未經債權人會議同意可決、亦未經法院裁
      定認可者，應開始「清算程序」。屆時債務人所有之全部
      財產均將「拍賣變價」分配予債權人；且法院得依利害關
      係人之聲請或依職權限制債務人之生活；債務人公私法上
      之資格或權利將受限，不得從事擔任某些職務或某些特定
      業務之從業人員、不得經營某些特定營業或為某些特定交
      易行為、或會喪失某些特定資格；而若查明債務人有消費
      者債務清理條例第133條、第134條各款所規定之情事（例
      如經查明債務人有因浪費、賭博或其他投機行為，致財產
      顯然減少、負擔過重債務；或普通債權人之分配額低於債
      務人聲請前二年可處分所得扣除自己及依法應受其扶養者
      所必要生活費用之數額），本院將為「不免責」之裁定，
      故請慎提更生方案。


司法院資訊處製作；財團法人民間司法改革基金會備份。
